臺灣臺北地方法院民事判決　　　　　　　　　　　　九十三年度重訴字第八四九號
　　原　　　告
　　即反訴被告　榮昱印製廠股份有限公司
　　法定代理人　丙○○○
　　訴訟代理人　陳純仁律師
　　複代理人　　呂光武律師
　　被　　　告
　　即反訴原告　台塑汽車貨運股份有限公司
　　法定代理人　丁○○
　　訴訟代理人　甲○○
　　　　　　　　乙○○
當事人間損害賠償事件，本院於九十三年十一月二十五日言詞辯論終結，判決如下：
    主  文
原告之訴駁回。
訴訟費用由原告負擔。
反訴被告應給付反訴原告新臺幣捌仟佰壹拾陸元，及自民國九十三年十月一日起至
清償日止按年息百分之五計算之利息。
反訴原告其餘之訴駁回。
訴訟費用由反訴被告負擔二分之一；其餘由反訴原告負擔。
本判決第三項得假執行。
    事實及理由
壹、本訴部分
一、原告主張：被告於民國九十二年六月二十五日運送原告所有之DEV-2400運轉機（
    下稱系爭運轉機），由桃園縣觀音鄉○○村○○○路八號運至台北縣林口鄉○○
    ○區○路十號，該機器原告用以印製訴外人家樂福公司訂單預定於九十二年九月
    、十月印行四大張雙面彩色海報，惟被告之拖車及板車之司機疏未將系爭運轉機
    包紮並固定，至行經桃園縣大園鄉○○○路與國際路之十字路口右轉彎時，因車
    速及行車位置不當，加上被告貨運人員綑綁不當導致一座印刷單位掉落地面毀損
    ，另一座印刷單位機器震盪移位。原告請日本技師查驗，維修費需日幣一千六百
    七十三萬八千一百元，被告不同意，被告請訴外人世驊印刷機械技術有限公司查
    驗修復，但無法保證品質，無法進行修復，嗣被告購買中古同型一個印刷單位以
    彌補原告機器損壞之損失，但無法試驗該單位之品質與功能。原告緊急調用SOLN
    A-D30印刷機支援，此印刷機重新排列、安裝、整修、增添設備，共計新台幣（
    下同）五百五十萬零六百八十四元。原告已接訂單委由中國時報、蘋果日報、大
    成報、華億公司代印，支出八百九十一萬七千三百七十六元，經扣除節省支付之
    油量及雜費後，受到四百五十八萬七千九百零六元損害。爰依民法第二百二十六
    條、第二百二十七條、第二百二十九條第二項、第二百三十一條第一項、第二百
    三十二條、第六百三十四條、第六百三十八條第三項之規定，請求被告賠償其損
    害。並聲明：
  (1)被告應給付原告新台幣八百七十萬一千七百零四元及自民國九十二年十二月十二
    日起至清償日止按年息百分之五計算之利息。
  (2)願供擔保請准宣告假執行。
二、被告則以：原告於九十二年六月二十三日通知被告於九十二年六月二十四日派兩
    台板車將八台印刷機由桃園觀音鄉倉庫運往林口安裝，運送當日下午三時四十三
    分於桃園縣大園鄉○○路○段三零二號十字路口前，系爭運轉機掉落損壞，被告
    於九十二年六月二十五日派人致歉及了解修復問題。系爭運轉機如有不得震動及
    防滑落應告知被告，若有綑綁不妥之處，原告專業技術人員皆在場監督，應即指
    正，原告技術人員既已同意二台板車安全無疑，准予載運出廠，即不可認被告綑
    綁有何不妥之處，況從民法第六百二十四條第二項之規定可推知貨物之包裝亦屬
    託運人之義務。被告運輸車輛到達路口時速為二十八公里以下，且掉落之印刷單
    位係在最平穩之位置，可見系爭運轉機滑落並非因車速或駕駛不當所致。就原告
    主張因委外印刷受到損失部分，原告可節省三百七十四萬六千五百五十八元外，
    尚有營業利益收入不致產生虧損。就原告主張緊急調用SOLNA-D30印刷機支援部
    分，原告於九十二年七月十日傳真修復報價明細表給被告，而原告於九十二年七
    月三日即已支付調用SOLNA-D30印刷機整修費用五十八萬零一百一十元，且原告
    整修機器必須有前期之價格議價及簽約時間，原告整修SOLNA-D30印刷機為原告
    發生本案前既定設備整修案，而非原告所述因本案不得不調動之設備，其整修費
    用，與本案無涉。被告於九十三年三月二十四日向DEV-2400運轉機台灣代理商購
    買與系爭運轉機印刷單位相同且較新之中古機作為賠償之用，且經被告簽收，該
    機器由代理商保固一年。被告認為原告修理費不合理。本件損壞被告非出於故意
    或重大過失。板車載運印刷機行駛時必然產生震動，不能以運送途中致印刷機產
    生移位而要求被告賠償等語抗辯。並聲明：
  (1)原告之訴及假執行之聲請均駁回。
  (2)如為不利於被告之判決准供擔保免假執行。
三、查本件原告主張其與被告成立運送契約，約定被告於九十二年六月二十四日派兩
    台板車將原告之系爭印刷機由桃園縣觀音鄉○○村○○○路八號運至台北縣林口
    鄉○○○區○路十號，運送當日下午三時四十三分於桃園縣大園鄉○○路○段三
    零二號十字路口前，系爭運轉機其中一印刷單位掉落損壞，另一印刷單位機器震
    盪移位等情，有其提出照片在卷可稽，復為被告所不爭執，其所為前揭主張應堪
    信為真實，惟被告以前詞置辯，按「因可歸責於債務人之事由，致為不完全給付
    者，債權人得依關於給付遲延或給付不能之規定行使其權利。」、「因不完全給
    付而生前項以外之損害者，債權人並得請求賠償。」民法第二百二十七條定有明
    文；又民法第六百三十八條第三項亦規定：「運送物之喪失、毀損或遲到，係因
    運送人之故意或重大過失所致者，如有其他損害，託運人並得請求賠償。」。從
    而，本院應審酌者，即(一)被告有無可歸責事由，致給付不完全？(二)被告有無故意
    及重大過失，致其運送物之毀損？
四、按債務人就其故意或過失之行為，應負責任。過失之責任，依事件之特性而有輕
    重，如其事件非予債務人以利益者，應從輕酌定。民法第二百二十條定有明文，
    學者咸稱之為「債務人責任之酌定」；查本件兩造為運送契約，則依前揭民法第
    六百三十八條第三項規定，託運人對運送物之毀損之損害賠償責任，係以「運送
    人之故意或重大過失所致」為限，是原告依不完全給付之法律關係，請求被告負
    損害賠償責任，即依前開規定從輕酌定；又按運送物之喪失、毀損或遲到，係因
    運送人之故意或重大過失所致者，如有其他損害，託運人並得請求賠償，民法第
    六百三十八條第三項亦定有明文。託運人如就此項損害請求上訴人賠償，即應就
    運送物之喪失、毀損或遲到，係因託運人之故意或重大過失所致，即應負舉證責
    任（最高法院八十年度台上字第一三五四號裁判意旨參照）。查，原告主張被告
    有可歸責事由，無非以因被告車速及行車位置不當，加上被告貨運人員綑綁不當
    所致云云，並提出照片為憑，惟被告否認有何車速、行車位置不當，本院復難僅
    憑上開照，遽認被告確有原告所稱重大過失乙節為真實。此外，原告即未能舉證
    以實其說，則揆諸前開說明，原告主張因被告重大過失，致系爭運送物之毀損云
    云，即核屬無據，不應准許。
五、綜上所述，原告主張因被告重大過失，致系爭運送物之毀損乙節，並無可採，已
    如前述，則原告本於民法第二百二十六條、第二百二十七條、第二百二十九條第
    二項、第二百三十一條第一項、第二百三十二條、第六百三十四條、第六百三十
    八條第三項規定，請求被告賠償八百七十萬一千七百零四元損害，及法定遲延利
    息，即為無理由，應予駁回。又其本訴既經駁回，其所為假執行之聲請，即失所
    附麗。
貳、反訴部分：
一、反訴原告起訴主張：反訴原告於九十二年六月二十四日運送反訴原告所有之DEV-
    2400印刷機（下稱系爭運轉機），運送當日於桃園縣大園鄉○○路○段三零二號
    十字路口前，系爭運轉機其中一印刷單位掉落損壞，反訴原告檢視損壞之系爭運
    轉機，估計修復費用為新台幣四十萬至五十萬，另洽詢系爭運轉機，臺灣代理商
    修復需五十五萬八千七百四十五元，反訴被告不同意，故反訴原告購買比原損壞
    較新之機器，經測試認為可完整正常運作，由原代理商保固一年之同型機器，交
    付反訴被告作為賠償，反訴被告已收受，反訴原告之履行賠償責任已完畢，反訴
    被告應給付運費八千三百一十六元，且反訴被告應讓予基其所有之受損系爭運轉
    機印刷單位一組所有權與反訴原告，併依民法第二百一十八條之一規定，請求反
    訴被告給付前開DEV-2400印刷積單位一組予反訴原告等語。並聲明：
  (1)反訴被告應給付原告運費八千百一十六元，及自九十三年十月一日起至清償日止
    按年息百分之五計算之利息。
  (2)反訴被告應將其所有之DEV-2400印刷積單位一組所有權讓予並交付反訴原告。
  (3)願供擔保請准宣告假執行。
二、反訴被告則以：雖然反訴原告主張反訴被告應給付運費，反訴被告主張對於反訴
    原告之損害賠償債權以抵銷反訴原告之承攬運送費用債權。承攬運送人應將貨物
    完整地運達目的地才有運費請求權，反訴原告並未如期完整運達目的地，其請求
    運費，顯無理由。反訴原告雖主張其已購買同型機器乙組交付反訴原告，作為賠
    償，惟反訴被告曾要求反訴原告支付測試費以便對該部機器進行與其他機器之連
    線運轉，反訴原告拒不支付，因此該部機器仍放置倉庫內，無法作功能測試，因
    此在反訴原告為支付測試費用以供運轉之測試前，殊難認為反訴原告已履行賠償
    義務，從而其主張要搬回摔壞之機器，顯無理由等語抗辯。並聲明
  (1)請求回反訴原告之訴及其假執行之聲請。
  (2)如受不利益之判決願供擔保請准宣告免為假執行。
三、查反訴原告主張兩造訂有系爭運送契約，運送反訴原告所有系爭運轉機，運費為
    八千百一十六元，惟反訴被告迄未給付等情，為反訴被告所不爭，惟以其以對反
    訴原告之損害賠償債權以抵銷反訴原告之承攬運送費用債權等語置辯，惟查反訴
    被告抗辯係因反訴原告之重大過失，致系爭運送物之毀損乙節，已無足採，詳如
    本訴部分則述，則其所為抵銷抗辯，即乏所據；反訴原告依兩造間運送契約，請
    求反訴被告給付八千三百一十六元運費，核屬有據。
四、次按「關於物或權利之喪失或損害，負賠償責任之人，得向損害賠償請求權人，
    請求讓與基於其物之所有權或基於其權利對於第三人之請求權。」民法第二百一
    十八條之一第一項定有明文。查本件反訴被告對反訴原告並無損害賠償請求權，
    已如前述，則反訴原告主張其為應負賠償責任之人云云，亦有未合，是其依民法
    第二百一十八條之一第一項規定，請求反訴被告應將其所有之上開DEV-2400印刷
    積單位一組所有權讓予並交付反訴原告，即核屬無據，不應准許。
五、綜上所述，反訴原告依兩造間之運送契約，請求反訴被告給付八千三百一十六元
    運費，為有理由，應予准許。至反訴原告請求反訴被告應將其所有之系爭印刷機
    一組所有權讓予並交付反訴原告，即無理由，應予駁回，不應准許。又反訴准許
    部分，係所命給付未逾五十萬元之判決，爰依民事訴訟法第第三百八十九條第一
    項第五款，宣告假執行。
結論：反訴原告之訴為無理由，反訴原告之訴一部有理由，一部無理由，依民事訴訟
法第七十八條、第七十九條，第三百八十九條第一項第五款，判決如主文。
中　　　華　　　民　　　國　　九十三　　年　　 十二 　　月　　　六　　　日
                              民事第五庭法      官  賴劍毅
右為正本係照原本作成
如對本判決上訴，須於判決送達後廿日內向本院提出上訴狀
中　　　華　　　民　　　國　　九十三　　年　　 十二 　　月　　　七　　　日
                                        法院書記官  吳芳玉
